臺灣新北地方法院刑事判決　　　　　　　110年度訴字第209號
公　訴　人　臺灣新北地方檢察署檢察官
被　　　告　陳彥霖






指定辯護人　本院公設辯護人　姚孟岑
上列被告因公共危險案件，經檢察官提起公訴（110 年度偵緝字
第496 號），本院判決如下：
    主    文
陳彥霖犯放火燒燬現供人使用之住宅未遂罪，累犯，處有期徒刑
參年。
    犯罪事實
一、陳彥霖前與其母劉沛榛共同住居在門牌號碼新北市○○區○
    ○街0 巷00號1 樓房屋，明知該房屋為現供人使用之住宅，
    竟因酒後與劉沛榛發生口角，一時氣憤，基於放火燒毀現供
    人使用之住宅之犯意，於民國109 年7 月7 日16時42分許，
    騎乘車號000-000 號普通重型機車，至址設新北市○○區○
    ○路0 段00號之國園加油站，以寶特瓶盛裝購買汽油1.97公
    升，旋於同日16時43分許，返回前址現供人使用之住宅前，
    將寶特瓶內之汽油潑灑在地，並自口袋拿出打火機點燃汽油
    ，當場起火燃燒，致該房宅鐵捲門受燒燻黑及內部紗門燒失
    ，幸因劉沛榛聽聞吵雜聲前往察看，旋以滅火器噴灑撲滅火
    勢，而未延燒至房宅之主體結構，因而未遂。
二、案經新北市政府警察局三重分局報告臺灣新北地方檢察署檢
    察官偵查起訴。
    理    由
一、證據能力部分：
    本案據以認定被告陳彥霖犯罪之供述證據，業經公訴人、被
    告及辯護人於本院審判程序同意作為證據（見訴卷第359 頁
    ），復經本院審酌認該等證據之作成無違法、不當或顯不可
    信之情況，而非供述證據亦非公務員違背法定程序所取得，
    依刑事訴訟法第158 條之4 反面解釋、第159 條之5 第1 項
    之規定，均有證據能力。
二、認定本案犯罪事實之證據及理由：
    上揭犯罪事實，業據被告迭於警詢、偵查、本院準備程序及
    審理中坦承不諱（見偵卷第4 至5 頁反面、偵緝卷第33至35
    頁、訴卷第82、359 頁），核與證人即被害人劉沛榛於消防
    局詢問之證述（見偵卷第16至17頁）相符，並有新北市政府
    消防局火災原因調查鑑定書（見偵卷第7 至38頁）、加油站
    及現場監視器畫面截圖（見偵卷第41頁）、現場照片（見偵
    卷第42頁）、新北市政府警察局109 年8 月19日新北警鑑字
    第0000000000號鑑驗書（見偵卷第51頁正反面）、新北市政
    府警察局現場勘查報告（見偵卷第71至77頁反面）在卷可稽
    ，足認被告具任意性之自白與事實相符，本案事證明確，被
    告犯行堪以認定，應予依法論科。
三、論罪科刑：
㈠、按刑法第173 條第1 項所謂放火燒燬現供人使用之住宅，必
    須房屋構成之重要部分已燒燬，如僅房屋內之傢俱、物件燒
    燬，房屋本身尚未達喪失其效用之程度，即不能依該條項論
    罪（最高法院79年度台上字第2656號判決意旨參照）。查門
    牌號碼新北市○○區○○街0 巷00號1 樓房屋為被告前與其
    母即被害人共同住居（見偵卷第5 、16頁正反面），為現供
    人使用之住宅，被告於前揭時、地，基於放火燒毀現供人使
    用之住宅之犯意，為放火行為，幸經被害人發覺而即時以滅
    火器噴灑撲滅火勢，僅致該房宅鐵捲門受燒燻黑及內部紗門
    燒失，房屋本身尚未達喪失其效用之程度，是核被告所為，
    係犯刑法第173 條第3 項、第1 項放火燒燬現供人使用之住
    宅未遂罪。
㈡、查被告前因不能安全駕駛之公共危險案件，經臺灣臺北地方
    法院以107 年度交簡字第1382號判決判處有期徒刑6 月，併
    科罰金新臺幣6 萬元確定，有期徒刑部分於108 年3 月13日
    執行完畢，併科罰金部分易服勞役於108 年5 月12日執行完
    畢出監等情，有臺灣高等法院被告前案紀錄表在卷可憑（見
    訴卷第15至22頁），被告曾受前述有期徒刑執行完畢，於有
    期徒刑執行完畢後5 年內，再因故意犯本案有期徒刑以上之
    罪，為累犯。至司法院釋字第775 號解釋，依解釋文及理由
    之意旨，係指構成累犯者，不分情節，一律加重最低本刑，
    於不符合刑法第59條所定要件之情形下，致生行為人所受之
    刑罰超過其所應負擔罪責之個案，不符罪刑相當原則、比例
    原則。於此範圍內，在修正前，為避免發生上述罪刑不相當
    之情形，法院就該個案應裁量是否加重最低本刑；依此，該
    解釋係指個案應量處最低法定刑、又無法適用刑法第59條在
    內減輕規定之情形，法院應依此解釋意旨裁量不予加重最低
    本刑（最高法院108 年度台上字第338 號判決意旨參照）。
    準此，本案依被告累犯及犯罪情節，並無上開情事，應依刑
    法第47條第1 項之規定加重其刑。
㈢、被告已著手於放火行為之實行，惟並未造成房屋構成之重要
    部分燒燬之結果，犯罪係屬未遂，爰依刑法第25條第2 項之
    規定，減輕其刑，並依刑法第71條第1 項規定，先加後減之
    。
㈣、按對於未發覺之罪自首而受裁判者，得減輕其刑，刑法第62
    條前段定有明文。又刑法第62條所謂自首，係以犯人在犯罪
    未發覺前，向該管公務員自承犯罪，而受法律之裁判為要件
    （最高法院70年度台上字第5498號判決意旨參照）。被告固
    辯稱其於案發後曾撥打119 報案等語，惟經本院函詢新北市
    政府消防局本案火災之報案紀錄，經該局查詢後，檢附該局
    救災救護指揮中心受理報案紀錄表函復，上載本案係於110
    年7 月7 日16時44分許，由門號0000000000號持用人報案，
    表示有東西燒起來，電話中表示已經熄滅等情，有該局110
    年4 月23日新北消指字第1100750713號函及附件新北市政府
    消防局救災救護指揮中心受理報案紀錄表、報案錄音光碟在
    卷可考（見訴卷第107 至111 頁），經本院審理時當庭提示
    上開報案紀錄表並告以要旨，被告即自承此報案紀錄非其所
    為，足見被告前開所辯，尚乏實據；再者，縱認被告所辯屬
    實，然被告於本院準備程序自陳其於報案時並未說是其放火
    ，僅稱有地點失火等語（見訴卷第82頁），自難認被告有向
    該管公務員自承犯罪之情，與自首之要件未合，併此敘明。
㈤、按刑事審判旨在實現刑罰權之分配的正義，故法院對有罪被
    告之科刑，應符合罪刑相當之原則，使輕重得宜，罰當其罪
    ，以契合社會之法律感情，此所以刑法第57條明定科刑時應
    審酌一切情狀，尤應注意該條所列10款事項以為科刑輕重之
    標準，並於同法第59條賦予法院以裁量權，如認「犯罪之情
    狀可憫恕者，得酌量減輕其刑」，俾使法院就個案之量刑，
    能斟酌至當。又刑法第59條所謂「犯罪之情狀」與第57條所
    謂「一切情狀」云云，並非有截然不同之領域，於裁判上酌
    減其刑時，本應就犯罪一切情狀（包括第57條所列舉之10款
    事項），予以全盤考量，審酌其犯罪有無可憫恕之事由，以
    為判斷，故適用第59條酌量減輕其刑時，並不排除第57條所
    列舉10款事由之審酌。本院審酌被告因酒後與被害人發生口
    角，一時氣憤，而犯下本案，固應予非難，然衡酌本案幸僅
    致上址房宅鐵捲門受燒燻黑及內部紗門燒失，尚未延燒至屋
    內，即遭被害人以滅火器撲滅火勢，未生大害；又被告犯後
    自始坦認犯行，有意與被害人調解（見訴卷第82頁），惟被
    害人經本院多次通知均未到場（見訴卷第113 、145 、165
    、349 頁），亦未曾以書狀表示意見；另被告本案犯行係起
    因於自身酒後情緒控管不佳，案經檢察官偵查起訴後，被告
    主動於110 年5 月4 日至亞東紀念醫院精神科門診尋求戒癮
    治療，經醫師評估於同年月11日收治入院，於同年月21日出
    院，並持續於該科門診就醫等情，有該院110 年9 月29日亞
    病歷字第1100929005號函及附件病歷在卷可參（見訴卷第28
    1 至345 頁），足見被告犯後主動尋求醫療協助以根除其犯
    案之遠因，確深具悔意，而被告所犯最輕本刑為7 年以上之
    重罪，縱依刑法第25條第2 項規定減刑，其最低刑度為3 年
    6 月，認猶嫌過重，尚有可資憫恕之處，爰依刑法第59條酌
    減其刑，並依刑法第70條規定遞減之。
㈥、爰審酌被告因酒後與其母即被害人發生口角，一時氣憤，明
    知上址房屋為現供人使用之住宅，甚當下被害人仍在屋內（
    見訴卷第361 頁），仍基於放火燒毀現供人使用之住宅之犯
    意，在該址現供人使用之住宅前，潑灑汽油在地，並自口袋
    拿出打火機點燃，致生公共安全甚鉅，應予非難；幸因被害
    人旋以滅火器噴灑撲滅火勢，而未造成任何人員之傷亡，亦
    未生財物之重大毀損；復念及被告犯後自始坦承犯行，且有
    意與被害人和解，並主動尋求戒除酒癮之相關治療之犯後態
    度；兼衡被告自陳為高中肄業之智識程度，曾從事服務業、
    餐飲業、工程等，經濟狀況勉持，未婚，無扶養人口之生活
    狀況（見訴卷第362 、363 頁）等一切情狀，量處如主文所
    示之刑。
據上論斷，應依刑事訴訟法第299 條第1 項前段，刑法第173 條
第3 項、第1 項、第47條第1 項、第25條第2 項、第59條，判決
如主文。
本案經檢察官王凌亞提起公訴，檢察官江佩蓉到庭執行職務。
中    華    民    國   110    年    10    月    21    日
                  刑事第十一庭  審判長法  官  郭峻豪
　
                                      法  官  沈  易
 
                                      法  官  施吟蒨
以上正本證明與原本無異。
如不服本判決應於收受判決後20日內向本院提出上訴書狀，並應
敘述具體理由；其未敘述上訴理由者，應於上訴期間屆滿後20日
內向本院補提理由書（均須按他造當事人之人數附繕本）「切勿
逕送上級法院」。
                                      書記官  張如菁
中    華    民    國   110    年    10    月    21    日
附錄論罪科刑法條：
刑法第173 條第3 項、第1 項
放火燒燬現供人使用之住宅或現有人所在之建築物、礦坑、火車
、電車或其他供水、陸、空公眾運輸之舟、車、航空機者，處無
期徒刑或 7 年以上有期徒刑。
失火燒燬前項之物者，處 1 年以下有期徒刑、拘役或 1 萬 5
千元以下罰金。
第 1 項之未遂犯罰之。
預備犯第 1 項之罪者，處 1 年以下有期徒刑、拘役或 9 千元
以下罰金。